【裁判字號】    98,簡上,15
【裁判日期】    980330
【裁判案由】    損害賠償
【裁判全文】
臺灣士林地方法院民事判決              98年度簡上字第15號
上  訴  人  丁○○
                        3樓
被 上訴 人  戊○○
            乙○○
            丙○○
            甲○○
上列當事人間損害賠償事件，上訴人對於中華民國97年11月28日
本院士林簡易庭97年度士簡字第1317號第一審判決提起上訴，本
院於98年3月19日言詞辯論終結，判決如下：
    主      文
上訴駁回。
第二審訴訟費用新臺幣壹仟伍佰元由上訴人負擔。
    事實及理由
一、上訴人於原審起訴主張：伊與女兒即訴外人劉佩芳於民國95
    年8 月6 日晚間11時許，在住處吵鬧、打架，遭鄰居報警處
    理，經送往臺北市立聯合醫院中興院區（下稱「中興院區」
    ）就醫。詎被上訴人即臺北市政府警察局大同分局大橋派出
    所員警戊○○與當日陪同前往之里長施木彬等人於劉佩芳就
    診完畢躺在病床休息之際，竟忽然將劉佩芳送上在門外等候
    之救護車，伊因不知劉佩芳會被送往何處而欲隨同上車，卻
    遭被上訴人戊○○與被上訴人即中興院區駐衛警乙○○、丙○○將伊雙手反折於後腦處強力壓制，並對伊拳打腳踢，致
    伊受傷疼痛無法反抗，再將伊押上另1 輛救護車，並在救護
    車外看守伊，限制伊之行動約20分鐘。又伊於遭剝奪行動自
    由期間，曾報警求救，惟獲報前來之被上訴人即臺北市政府
    警察局大同分局延平派出所員警甲○○卻對伊不聞不問，僅
    與被上訴人戊○○單獨交談後隨即離去，致伊持續遭到非法
    留置。被上訴人戊○○、乙○○、丙○○之所為，業已侵害
    伊之身體權、健康權及自由權，另被上訴人甲○○未依法執
    行職務，致伊遭非法留置，亦侵害伊之自由權。為此，爰依
    民法第184 條第1 項前段、第195 條規定，訴請被上訴人連
    帶賠償伊因此所受之非財產上損害新臺幣（下同）20萬元等
    語。
二、被上訴人戊○○、乙○○及丙○○則以：事發當日只要上訴
    人一接近劉佩芳，劉佩芳就會情緒失控、大吼大叫，故當伊
    等見上訴人欲衝上要轉送劉佩芳到臺北市立聯合醫院松德院
    區（下稱「松德院區」）之救護車時，立刻擋在救護車前，
    消極阻止上訴人上車以保護劉佩芳。又上訴人待載送劉佩芳
    之救護車離開後，即自行步入剛駛抵之第2 輛救護車，立刻
    由被上訴人戊○○陪同前往松德院區，是伊等自始至終均未
    對上訴人為反折雙手、強押上車或留置看守等強制舉動等語
    ，資為抗辯。
三、被上訴人甲○○另以：當天伊接獲勤務中心通知中興院區有
    人打架而趕往事發現場，卻只見被上訴人戊○○在該處，並
    稱其正將一名精神病患者轉送松德院區，現場由其處理即可
    ，伊乃離去等語，資為抗辯。
四、原審對於上訴人之請求，判決上訴人全部敗訴。上訴人為此
    聲明不服，並聲明：(一)原判決廢棄。(二)被上訴人應連帶給付
    上訴人6 萬元。被上訴人則聲明：上訴駁回。
五、兩造不爭執之事實：
  (一)上訴人與其女兒劉佩芳於95年8 月6 日晚上11時許，在住處
    吵鬧、打架，遭鄰居報警處理，經獲報前往處理之被上訴人
    戊○○將劉佩芳送往中興院區就醫。
  (二)上訴人於95年8 月7 日凌晨在中興院區，因欲與劉佩芳乘坐
    同輛救護車而和被上訴人戊○○、乙○○及丙○○發生糾紛
    ，乃報警請求協助，被上訴人甲○○獲報前往處理，於現場
    與被上訴人戊○○交談後即離去，嗣上訴人由被上訴人戊○○陪同搭乘另1 輛救護車前往松德院區。
六、得心證之理由：
    上訴人主張被上訴人戊○○、乙○○、丙○○為阻止伊陪同
    劉佩芳乘坐同輛救護車，將伊雙手反折於後腦處強力壓制、
    對伊拳打腳踢，致伊受傷疼痛無法反抗，再將伊送上另1 輛
    救護車限制伊之行動約20分鐘，致侵害伊之身體權、健康權
    及自由權，另被上訴人甲○○未依法執行職務，致伊遭非法
    留置，侵害伊之自由權，而應連帶賠償伊因此所受之非財產
    上損害6 萬元等語，惟為被上訴人所否認，並以前揭情詞置
    辯。經本院於98年2 月9 日準備程序依民事訴訟法第270 條
    之1 規定，整理並協議兩造簡化本件爭點為：被上訴人是否
    有侵害上訴人之自由權？茲詳述如下：
  (一)按民事訴訟如係由原告主張權利者，應先由原告負舉證之責
    ，若原告先不能舉證，以證實自己主張之事實為真實，則被
    告就其抗辯事實即令不能舉證，或其所舉證據尚有疵累，亦
    應駁回原告之請求（最高法院17年上字第917號判例參照）
    。而民法第184條第1項前段所定之侵權行為損害賠償請求權
    ，係以有故意或過失不法侵害他人權利為成立要件，上訴人
    主張被上訴人有上開故意不法之傷害、強制及妨害自由之行
    為，自應由上訴人負舉證責任，如上訴人不能證明被上訴人
    有上開故意或過失之不法侵害行為，即無侵權行為損害賠償
    請求權之可言，且不因被上訴人就其所辯不能舉證，或所舉
    證據尚有疵累而有所不同。
  (二)證人即當日搭載上訴人及被上訴人戊○○之救護車隨車司機
    張嘉裕於原審言詞辯論時到場證稱：伊對於95年8月7日凌晨
    當日是否搭載上訴人及被上訴人戊○○，實在毫無印象，且
    伊擔任救護車救護人員2 年多，從未遇過將對方反折雙手、
    強押上救護車並留置車內看守將近1 小時之情形等語（原審
    卷第127 頁）；另證人即當日搭載上訴人及被上訴人戊○○
    之救護車隨車助手何孟育於上開期日到場證稱：因為時隔太
    久，平日勤務很多，於95年8 月7 日凌晨當日是否搭載上訴
    人及被上訴人戊○○，以及有無發生反折雙手、強押上車、
    留置車內看守將近1 小時等情形，均毫無印象等語（原審卷
    第
    125、126頁）。況上訴人如確有遭被上訴人戊○○、乙○○
    、丙○○反折雙手、拳打腳踢、強押上車及留置車內等拘束
    自由之情形，其焉有打電話報警之可能？
  (三)依臺北市立聯合醫院97年9月18日北市醫興字第09732297200
    號函及所附劉佩芳當日於中興院區之急診病歷顯示：劉佩芳
    向醫護人員表示遭上訴人打傷，身上並有多處傷痕，故建議
    將兩人分開，不宜兩者獨處等情（原審卷第26至32頁）。另
    臺北市立聯合醫院97年9月26日北市醫松字第09732297200號
    函及所附劉佩芳當日轉送松德院區之急診病歷亦顯示：劉佩
    芳到院時有明顯精神症狀，對上訴人感到驚恐，對上訴人之
    靠近感到極度驚恐，並會因而出現喧嘩大叫之情形，而上訴
    人對劉佩芳之醫療多所阻撓，偶見對劉佩芳之言語威脅，依
    當時急診之評估，劉佩芳為家暴受害者等情（原審卷第52至
    71頁）。顯見被上訴人戊○○、乙○○、丙○○所辯係因劉
    佩芳於上訴人接近時即會情緒激動、大叫，並指稱遭上訴人
    打傷，為順利安全將劉佩芳送往松德院區就醫，乃基於職責
    將上訴人與劉佩芳隔離，以避免損害之發生或擴大等語，確
    與事實相符。而被上訴人戊○○、乙○○、丙○○所為之上
    開隔離行為，非但主觀上並無妨害上訴人行動自由之故意或
    過失，亦屬依法執行職務之行為，而無何不法之可言。
  (四)且依上開中興院區急診室護理紀錄及松德院區精神科急診病
    歷顯示，劉佩芳於95年8 月7 日凌晨2 時10分，由里長及管
    區員警以輪椅推離中興院區急診室，嗣於同日凌晨2 時25分
    抵達松德院區急診室，上訴人並於同日凌晨2 時40分由警員
    陪同進入急診室等情（原審卷第32、58頁背面、59頁背面）
    。益證上訴人並無遭被上訴人戊○○、乙○○、丙○○留置
    於救護車內將近1 小時（嗣於上訴後改稱20分鐘）之情事甚
    明。又上訴人所搭乘之救護車雖較劉佩芳所搭乘之救護車晚
    15 分 鐘抵達松德院區（或上訴人所指稱之晚20分鐘出發）
    ，亦係被上訴人戊○○、乙○○、丙○○基於隔離上訴人與
    劉佩芳所為之必要處置，尚不足以證明其等有妨害上訴人自
    由之行為。至於當日究係同時叫2 輛救護車到中興院區載上
    訴人及劉佩芳，則與被上訴人戊○○、乙○○、丙○○有無
    妨害上訴人自由之行為無涉，附此敘明。
  (五)此外，上訴人復無法提出其他佐證足以證明被上訴人戊○○
    、乙○○、丙○○有反折伊雙手、對伊拳打腳踢及限制伊行
    動之情事，則其主張上情，自難憑採。
  (六)上訴人既未能舉證證明被上訴人戊○○、乙○○、丙○○有
    何不法傷害、強制及妨害伊自由之行為，則被上訴人甲○○
    接獲通報抵達中興院區時，雖僅與被上訴人戊○○單獨交談
    ，惟因發現現場已有員警即被上訴人戊○○處理中，被上訴
    人甲○○依其判斷，認已有員警在場處理而離去，而未詢問
    上訴人報案緣由，亦難認有何未依法執行職務，致上訴人遭
    非法留置，侵害其自由權之情事。
四、綜上，上訴人既無法舉證證明被告有何故意或過失不法侵害
    其身體權、健康權及自由權之行為，從而，上訴人依民法第
    184 條第1 項前段、第195 條規定，訴請被上訴人連帶賠償
    伊因此所受之非財產上損害6 萬元，即屬無據，為無理由，
    應予駁回。原審為上訴人敗訴之判決，核無違誤，上訴意旨
    指摘原判決不當，求予廢棄改判，為無理由，應駁回其上訴
    。
五、本件第一、二審訴訟費用額確定為3,600 元（即上訴人預繳
    之第一審裁判費2,100 元及第二審裁判費1,500 元），並應
    由上訴人負擔。
六、本件判決基礎已臻明確，兩造其餘之攻擊防禦方法及訴訟資
    料經本院斟酌後，核與判決不生影響，無一一論述之必要，
    併予敘明。
據上論結，本件上訴為無理由，依民事訴訟法第436 條之1 第3
項、第449 條第1 項、第78條、第87條第1 項，判決如主文。
中    華    民    國    98    年    3     月    30    日
                  民事第二庭  審判長法官  俞慧君
                              法      官  王本源
                              法      官  張國勳
以上正本證明與原本無異。
本件判決不得上訴。
中    華    民    國    98    年    3     月    30    日
                              書  記  官  周玉惠


司法院資訊處製作；財團法人民間司法改革基金會備份。
